【裁判字號】    98,台上,886
【裁判日期】    980521
【裁判案由】    給付貨款
【裁判全文】
最高法院民事判決              九十八年度台上字第八八六號
上  訴  人  微風數位科技股份有限公司
法定代理人  乙○○
訴訟代理人  洪堯欽律師
            劉健右律師
上  訴  人  嵩讚企業股份有限公司
法定代理人  甲○○○
訴訟代理人  蔡調彰律師
上列當事人間請求給付貨款事件，兩造對於中華民國九十七年十
一月十八日台灣高等法院第二審更審判決（九十五年度重上更(一)
字第五○號），各自提起上訴，本院判決如下：
    主  文
原判決關於駁回上訴人微風數位科技股份有限公司請求上訴人嵩
讚企業股份有限公司給付按新台幣三百八十三萬三千元計算自民
國九十五年六月十三日起至清償日止利息之訴、駁回上訴人嵩讚
企業股份有限公司就命其給付新台幣三百八十三萬三千元及自民
國九十一年九月一日起至九十五年六月十二日止利息之上訴，及
命同時履行暨各該訴訟費用部分廢棄，發回台灣高等法院。
上訴人嵩讚企業股份有限公司其他上訴駁回。
第三審訴訟費用，關於駁回其他上訴部分，由上訴人嵩讚企業股
份有限公司負擔。
    理  由
本件上訴人微風數位科技股份有限公司（下稱微風公司）起訴主
張：對造上訴人嵩讚企業股份有限公司（下稱嵩讚公司）與伊簽
訂雞尾酒活力鮮體錠、雞尾酒活力餐包經銷合約書（下稱經銷合
約），負責銷售鮮體錠及活力餐包產品。伊依約分別於民國九十
年十二月二十四日交付鮮體錠一千八百二十四盒，同年十二月二
十八日至九十一年一月四日交付鮮體錠四千一百七十六盒，另於
九十一年一月二十四日交付活力餐包之日式草莓果子、美式玉米
濃湯、法式蘑菇焗湯各一千二百盒，於九十一年四月交付活力餐
包之美式玉米濃湯一千二百盒予嵩讚公司，貨款合計新台幣（下
同）四百零六萬一千零五元（含稅），嵩讚公司未依約給付貨款
，遲至九十一年十月始簽發面額為十一萬四千零五元、三百九十
四萬七千元之支票二紙（下稱系爭支票，合計四百零六萬一千零
五元）交付伊，用以清償上開貨款，詎屆期提示均遭退票。爰依
經銷合約及買賣之法律關係，提起先位之訴，並依系爭支票之法
律關係，提起備位之訴，求為命嵩讚公司如數給付貨款或票款本
息之判決（未繫屬本院部分，不予贅載）。
上訴人嵩讚公司則以：微風公司未提供符合系爭合約第一條約定
之產品，且於媒體對系爭產品為負面報導時未積極反應、保險標
示與微風公司提出之產品責任保險單不符，有違系爭合約義務及
應維護系爭產品形象信譽及應提供標示正確之附隨義務。又微風
公司交付之鮮體錠外盒標示涉及誇大、易生誤解，標示字號與行
政院衛生署（下稱衛生署）公文流水編號不符，而交付之活力餐
包中日式草莓果子、法式蘑菇焗湯未經申請許可作為取代餐使用
，均經衛生主管機關認定違反食品衛生管理法而不得販售，伊屢
次發函通知微風公司收回改正，未獲置理，故伊無待依系爭合約
第九條第一項先通知改正以終止系爭合約，亦無待發函解除系爭
合約，即得逕依民法不完全給付及給付不能之法律規定，請求微
風公司負損害賠償之責，並據此為同時履行抗辯，該公司即無貨
款請求權等語，資為抗辯。
原審廢棄第一審關於命嵩讚公司給付微風公司按三百八十三萬三
千元計算利息部分之判決，駁回微風公司該部分之訴，並維持第
一審所為命嵩讚公司給付四百零六萬一千零五元及其中二十二萬
八千零五元自九十一年九月一日起，另三百八十三萬三千元自九
十五年六月十四日起加付利息之判決，駁回嵩讚公司該部分之上
訴，並為同時履行之判決，無非以：兩造對於簽訂系爭合約、尚
有貨款四百零六萬一千零五元未付、系爭支票屆期提示未獲兌現
等事實並不爭執，自堪信實。查系爭產品確經調製配方之劉伯恩
醫師授權銷售及同意使用其名義促銷，且原料來自國外，產品標
示雖與產品責任保險單所載不符，但係改名所致，不失同一性，
故微風公司所提供之產品，尚無違系爭合約第一條之約定及應提
供正確標示產品之義務。而媒體所為負面報導之對象，並非系爭
產品，微風公司未主動澄清，亦無違系爭合約第七條之約定。依
系爭合約第六條第四項約定，第二次起之訂貨總金額於貨到後，
由嵩讚公司以月結方式開立一二○日到期支票付款，而微風公司
係於九十年十二月、九十一年一月、四月交貨，嵩讚公司應分別
於九十一年四月三十日、五月三十一日、八月三十一日給付。則
微風公司主張對於嵩讚公司有上開貨款及自九十一年九月一日起
算法定遲延利息之債權存在，自屬可採。惟查，先就活力餐包言
，其中法式蘑菇焗湯及日式草莓果子，經衛生署於九十一年一月
十日認定外盒及包裝上標示不符食品衛生管理法規定，台北市政
府衛生局（下稱北市衛生局）據此於九十一年七月十日以處分書
處微風公司罰鍰三萬元，並令其於收受處分書後三十日內將產品
回收改正，嗣衛生署再於九十二年四月八日重申法式蘑菇焗湯標
示已違反規定之旨，是微風公司就此部分產品未依債之本旨交付
，為不完全給付。又上開產品本身並無瑕疵，只須改正包裝，即
可補正，固為兩造不爭，但因產品訂有有效期限，若未於有效期
限屆滿前相當時間改正包裝，嵩讚公司即無法繼續銷售。基於出
賣人保護買受人利益之附隨義務，微風公司於收受北市衛生局處
分書時，應即時通知嵩讚公司配合回收作業，並即時改正包裝，
俾嵩讚公司能於產品有效期間內順利轉售，始符交易上之誠信原
則。依證人即時任微風公司常務董事特別助理蔡思淳於兩造間另
一原審法院九十五年度重上更(一)字第四三號損害賠償事件中之證
言，可知：嵩讚公司於接獲蔡思淳通知後，即要求微風公司改正
包裝，微風公司卻以產品已賣斷為由，要求嵩讚公司先付清貨款
，始願負擔一半改正包裝費用，顯已拒絕履行其改正包裝以補正
不完全給付之義務，迄上開產品有效期限屆滿，微風公司均未再
表示願負擔全部改正包裝費用，是嵩讚公司抗辯因可歸責於微風
公司未改正包裝之事由，致產品不能販賣，微風公司應依民法第
二百二十七條第一項、第二百二十六條第一項規定，負損害賠償
責任，自屬有據。至於嵩讚公司於有效期限屆滿後之九十二年十
月十五日再催告微風公司改正包裝，並於微風公司未同意回收後
自行銷毀上開產品，均不影響上開產品已不能販賣之事實。又活
力餐包中之美式玉米濃湯，並未經主管機關認定標示違反食品衛
生管理法第十九條第一項規定，而為罰鍰之處分或命限期回收改
正，嵩讚公司就此部分以同上理由，抗辯微風公司應依不完全給
付、給付不能規定，負債務不履行責任云云，自非可採。次就鮮
體錠言，該產品亦經衛生署於九十一年一月十日認定外盒標示易
生誤解，並於九十七年七月二十三日函覆涉違反食品衛生管理法
第十九條第一項規定，嵩讚公司抗辯微風公司所交付之本項產品
有不完全給付情形，應屬有據。微風公司雖主張其已於九十年十
二月十八日前依衛生署函示改正鮮體錠產品包裝（第三版包裝）
，無給付不完全情事等語，惟為嵩讚公司否認，且微風公司亦未
證明其所交付者即為該第三版包裝之產品，又該第三版包裝盒上
標示製造日期為「2001．03．20」，其時間在衛生署前開九十一
年一月十日函文之前，則微風公司所稱其係配合衛生署函文而改
正，且將改正後之產品交付嵩讚公司云云，殊難採信。按食品標
示違反食品衛生管理法第十九條第一項規定者，主管機關應通知
限期回收改正，改正前不得繼續販賣，為同法第二十九條第一項
第三款所明定，既稱改正前不得「繼續」販賣，則在經主管機關
通知回收改正前，即不禁止販賣。依北市衛生局前開處分書及九
十二年八月二十九日覆函可知，鮮體錠顯未經主管機關依法通知
限期回收改正，即在嵩讚公司主動銷毀前，法律上並無不能販賣
之限制，則嵩讚公司抗辯微風公司拒絕回收改正包裝，致其不能
繼續販賣，微風公司應依民法第二百二十七條第一項、第二百二
十六條第一項負債務不履行責任云云，為不可採。惟該項產品標
示既違反食品衛生管理法第十九條第一項規定，仍有給付不能以
外之不完全給付情形。微風公司拒絕全額負擔改正包裝費用，顯
已拒絕其履行改正包裝以補正不完全給付之義務，且迄該產品有
效期限九十三年三月二十日屆滿，均未向嵩讚公司表示願負擔全
部改正包裝費用。綜上，微風公司請求嵩讚公司給付活力餐包中
之美式玉米濃湯貨款二十二萬八千零五元，及自九十一年九月一
日起算之法定遲延利息，於法有據，應予准許。而微風公司所交
付活力餐包中之法式蘑菇焗湯及日式草莓果子、鮮體錠等部分，
有前開給付不完全情事，因嵩讚公司並未依約催告微風公司限期
改善，其逕行終止系爭合約，應不生效力；亦未經嵩讚公司合法
解除。惟微風公司出售活力餐包中之法式蘑菇焗湯及日式草莓果
子，於有效期限內未改正包裝致嵩讚公司無法轉賣，性質上即為
不完全給付且不能補正，嵩讚公司自得依給付不能規定，請求微
風公司損害賠償。又微風公司交付之鮮體錠，亦有不符合債之本
旨之給付不完全情事，且經嵩讚公司催告後微風公司拒絕補正，
致產品逾有效期限而無從販賣，嵩讚公司請求微風公司賠償損害
，亦屬有據。嵩讚公司所受損害，至少為上開產品之貨價，即活
力餐包中之法式蘑菇焗湯及日式草莓果子二十二萬八千零一元，
鮮體錠三百六十萬四千九百九十九元，合計三百八十三萬三千元
。嵩讚公司已於九十五年六月十三日行使同時履行抗辯權，自此
即不負遲延責任，是微風公司關於活力餐包中法式蘑菇焗湯及日
式草莓果子與鮮體錠貨款三百八十三萬三千元部分，請求自九十
五年六月十三日起至清償日止按年息百分之五計算之利息，即非
有據，不應准許。又嵩讚公司既為同時履行之抗辯，自應命微風
公司為對待給付之諭知等詞，為其論斷之基礎。
一關於廢棄發回部分（即原審駁回微風公司請求嵩讚公司給付按
  三百八十三萬三千元計算自民國九十五年六月十三日起至清償
  日止利息之訴、駁回嵩讚公司就命其給付三百八十三萬三千元
  及自九十一年九月一日起至九十五年六月十二日止利息之上訴
  ，及命同時履行部分）：
按因契約互負債務者，於他方當事人未為給付前，得拒絕自己之
給付。二人互負債務，而其給付種類相同，並均屆清償期者，各
得以其債務，與他方之債務，互為抵銷。民法第二百六十四條第
一項前段、第三百三十四條第一項前段分別定有明文。又審判長
應向當事人發問或曉諭，令其就訴訟關係之事實及法律，為事實
上及法律上陳述、聲明證據或為其他必要之聲明或陳述；其所聲
明或陳述有不明瞭或不完足者，應令其敘明或補充之。此觀民事
訴訟法第一百九十九條第一項、第二項之規定即明。本件嵩讚公
司就微風公司之貨款請求，於原審九十五年六月十三日準備程序
期日所提出之準備(一)狀中，係稱：「微風公司提供之食品，因違
反食品衛生管理法遭退貨無法銷售而銷毀之貨款，包含並超過微
風公司請求之貨款。……既違反法令又拒絕回收改正，顯已構成
民法第二二六條債務不履行及第二二七條不完全給付，即應負損
害賠償而無貨款請求權」（見原審更(一)卷(一)一七頁），於九十七
年十月二十八日提出之準備(九)狀中，係稱：「爰就本件補充法律
上之陳述，就民法第二二七條不完全給付，依給付遲延及給付不
能，主張並無給付貨款之責，及以同時履行抗辯，主張微風公司
亦無貨款請求權」（見原審更(一)卷(二)一九六頁反面）各等語，似
見嵩讚公司除辯以行使同時履行抗辯權後，微風公司不得行使貨
款請求權之外，亦認因微風公司應負超過貨款之不完全給付損害
賠償責任，即無貨款請求權，其無給付貨款之責。果爾，則嵩讚
公司上揭所稱，是否意指其已無貨款債務存在，而有向微風公司
為抵銷之意思表示一節，即有未明，尚待釐清。原審未令嵩讚公
司敘明或補充，遽認該公司僅有行使同時履行抗辯權，未究明該
公司有無為抵銷之意思表示，已有未洽。況嵩讚公司就本件買賣
微風公司所給付之產品，依民法第二百二十六條及第二百二十七
條規定，另行提起損害賠償之訴，歷經台灣台北地方法院九十二
年度重訴字第二七二五號、台灣高等法院九十二年度重上字第四
五六號（見原審更(一)卷(二)一八至二七頁）、本院九十五年度台上
字第二一六號（見同卷七五至七九頁）、台灣高等法院九十五年
度重上更(一)字第四三號（見同卷一○至一七頁）、本院九十六年
度台上字第二八七九號（見同卷七一至七四頁）判決後，台灣高
等法院於原審判決前之九十七年九月三十日以九十七年度重上更
(二)字第一九號（見同卷一六三至一六九、一九八至二○四、二三
二至二三八頁）判決微風公司應負之損害賠償責任為一百零八萬
五千七百十四元本息，倘經判決確定，因具既判力，當事人不得
再就是否應負損害賠償責任及其金額為相反之主張，法院亦不得
為與該確定判決意旨相反之裁判，將影響本件微風公司所得請求
貨款或嵩讚公司所得行使同時履行抗辯之金額至鉅。原審未及斟
酌，遽為諭知微風公司應同時履行之金額為三百八十三萬三千元
本息，亦嫌疏略。因本件關於微風公司請求該三百八十三萬三千
元本息部分之事實尚未明確，兩造上訴意旨，分別就此部分指摘
原判決於其不利部分為不當，求予廢棄，均非無理由。
二關於駁回嵩讚公司其他上訴部分（即原審維持第一審命嵩讚公
  司給付二十二萬八千零五元本息部分）：
原法院認定微風公司所交付之活力餐包中美式玉米濃湯部分，並
無不完全給付之情，微風公司自得請求此部分貨款計二十二萬八
千零五元及自九十一年九月一日起算之法定遲延利息，因而駁回
嵩讚公司就此部分之上訴，核無違誤可言。上訴意旨徒就原審取
捨證據、認定事實之職權行使，指摘原判決此部分不當，聲明廢
棄，非有理由。
據上論結，本件微風公司之上訴為有理由，嵩讚公司之上訴為一
部有理由，一部無理由。依民事訴訟法第四百七十七條第一項、
第四百七十八條第二項、第四百八十一條、第四百四十九條第一
項、第七十八條，判決如主文。
中    華    民    國  九十八  年    五    月  二十一  日
                      最高法院民事第六庭
                          審判長法官  朱  建  男
                                法官  顏  南  全
                                法官  林  大  洋
                                法官  沈  方  維
                                法官  陳  淑  敏
      本件正本證明與原本無異
                                      書  記  官
中    華    民    國  九十八  年    六    月    四    日
                                                      Ｑ


司法院資訊處製作；財團法人民間司法改革基金會備份。
